臺灣高雄地方法院民事判決　　　　　　　95年度訴字第1857號
原　　　　告　第一商業銀行股份有限公司
法定　代理人　甲○○
訴訟　代理人　乙○○
被　　　　告　大來電器工程有限公司
兼法定代理人　戊○○
被　　　　告　丁○○
　　　　　　　丙○○
上　一　　人
訴訟　代理人　樓嘉君律師
當事人間請求清償借款事件，本院於民國96年1 月5 日言詞辯論
終結，判決如下：
    主  文
被告應連帶給付原告新臺幣壹佰壹拾玖萬肆仟肆佰零壹元，及自
民國九十五年三月十三日起至清償日止，按週年利率百分之六點
九六計算之利息，暨自民國九十五年四月十四日起至清償日止，
其逾期在六個月以內者，按上開利率百分之十，逾期超過六個月
者，按上開利率百分之二十計算之違約金。
訴訟費用由被告連帶負擔。
    事實及理由
一、本件被告丁○○經合法通知，未於最後言詞辯論期日到場，
    核無民事訴訟法第386 條各款所列情形，爰依原告之聲請，
    由其一造辯論而為判決。
二、原告主張：被告大來電器工程有限公司（下稱大來公司）先
    後邀同被告丙○○、戊○○及丁○○為連帶保證人，由被告
    丙○○、戊○○及丁○○分別於民國93年6 月4 日、93年6
    月4 日及94年1 月12日出具保證書，與原告簽訂保證契約，
    向原告保證被告大來公司對於原告所負現在及將來之借款、
    票據、墊款、保證、損害賠償及其他債務等一切債務，以本
    金新臺幣（下同）2,000,000 元為限額，與被告大來公司連
    帶負全部償付之責任。嗣被告大來公司於94年1 月13日復邀
    同被告戊○○、丁○○為連帶保證人，分別向原告借款
    600,000 元及900,000 元，借款期間均自94年1 月13日起至
    99年1 月13日止，均依年金法，於每月13日按月平均攤還本
    息，借款利息均按原告公告之基準利率加週年利率百分之
    3.17按月計付，並於原告調整基準利率時，自調整日起，改
    按調整後之基準利率加計原約定加碼週年利率調整計付。任
    何1 宗債務不依約清償本金時，視為全部到期。且逾期在6
    個月以內者，按上開利率百分之10，超過6 個月者，均按前
    開利率百分之20加計違約金。詎被告大來公司僅依約清償上
    開2 筆借款至95年3 月12日止應分期繳納之本金及利息，即
    未依約清償本金，依約債務視為全部到期，迄今仍有如主文
    第1 項所示之本金、利息及違約金尚未清償，爰依消費借貸
    及連帶保證之法律關係，提起本訴。並聲明：求為判決如主
    文第1 項所示。
三、被告大來公司、戊○○辯稱：並無款項足以清償等語。並聲
    明：求為判決駁回原告之訴。
四、被告丁○○未於最後言詞辯論期日到場，其先前到場時亦未
    為任何聲明或陳述。
五、被告丙○○辯以：
    (1)原告以被告丙○○出具之上開保證書，與被告丙○○簽訂
      之保證契約，意圖使被告丙○○終身負保證責任，且被告
      丙○○無法預期保證契約所擔保債務之範圍，違反消費者
      保護法第12條第1 項前段及民法第247 條之1 第2 款、第
      4 款規定，且違反最高法院於77年度臺上字第367 號判決
      所示之誠實信用原則等語。
    (2)又被告丙○○與原告簽訂之保證契約，其保證之金額雖為
      2,000,000 元，然因主債務人即被告大來公司向原告借貸
      之金額為500,000 元，依民法第741 條之規定，被告丙○○之保證責任應減縮為500,000 元。
    (3)再被告丙○○出具之上開保證書，係與借據同時簽訂，依
      當事人之真意，應係就定有期限之債務而為保證，且保證
      期限應為1 年，該借款於93年12月間即已清償完畢，被告
      丙○○之保證責任應已免除。且被告大來公司嗣已更換被
      告丁○○為連帶保證人，被告丙○○之保證責任亦應免除
      。況且，訴外人張照明、楊玉乾亦曾於91年12月16日出具
      保證書，與原告簽訂保證契約，向原告保證被告大來公司
      對於原告所負現在及將來之借款、票據、墊款、保證、損
      害賠償及其他債務等一切債務，以一定限額內，與被告大
      來公司連帶負全部償付之責任，原告何以未於本件同時請
      求訴外人張照明、楊玉乾履行保證責任，足證被告丙○○
      、訴外人張照明、楊玉乾出具之保證書，應係就1 年期之
      定期債務所為之保證，且保證期限均與借款期限相同。
    (4)另原告與被告大來公司間借款之借款期限，原係以一年為
      期之短期借款，嗣變更為五年為期之中期借款，未經被告
      丙○○同意，被告依民法第755 條之規定，被告丙○○亦
      應不負保證責任。
    (5)並聲明：求為判決駁回原告之訴。
六、兩造不爭執之事項：
  (一)被告大來公司先後邀同被告丙○○、戊○○及丁○○為連帶
    保證人，由被告丙○○、戊○○及被告丁○○分別於93年6
    月4 日、93年6 月4 日及94年1 月12日出具保證書，與原告
    簽訂保證契約，向原告保證被告大來公司對於原告所負現在
    及將來之借款、票據、墊款、保證、損害賠償及其他債務等
    一切債務，以本金2,000,000 元為限額，與被告大來公司連
    帶負全部償付之責任。
  (二)被告大來公司於94年1 月13日復邀同被告戊○○、丁○○為
    連帶保證人，分別向原告借款600,000 元及900,000 元，借
    款期間均自94年1 月13日起至99年1 月13日止，均依年金法
    ，於每月13日按月平均攤還本息，借款利息均按原告公告之
    基準利率加週年利率百分之3.17按月計付，並於原告調整基
    準利率時，自調整日起，改按調整後之基準利率加計原約定
    加碼週年利率調整計付。任何1 宗債務不依約清償本金時，
    視為全部到期。且逾期在6 個月以內者，按上開利率百分之
    10，超過6 個月者，均按前開利率百分之20加計違約金。嗣
    被告大來公司僅依約清償上開2 筆借款至95年3 月12日止應
    分期繳納之本金及利息，即未依約清償本金，依約債務視為
    全部到期，迄今仍有如主文第1 項所示之本金、利息及違約
    金尚未清償。
七、得心證之理由：
  (一)原告主張之事實，業據其提出借據影本2 份、被告丙○○、
    戊○○、丁○○出具之保證書影本各1 份、放款（單筆授信
    ）攤還及收息記錄查詢單影本4 份、新臺幣放款基準利率變
    動表影本1 份為證，為被告大來公司、戊○○、丁○○、丙○○於言詞辯論時所不爭執，原告此部分之主張，自堪信為
    真正。
  (二)按稱消費借貸者，謂當事人一方移轉金錢或其他代替物之所
    有權於他方，而約定他方以種類品質、數量相同之物返還之
    契約；借用人應於約定期限內，返還與借用物種類、品質、
    數量相同之物；遲延之債務，以支付金錢為標的者，債權人
    得請求依法定利率計算之遲延利息，但約定利率較高者，仍
    從其約定利率；當事人得約定債務人於債務不履行時，應支
    付違約金，民法第474 條第1 項、第478 條前段、第233 條
    第1 項、第250 條第1 項分別定有明文。次按，稱保證者，
    謂當事人約定，一方於他方之債務人不履行債務時，由其代
    負履行責任之契約；保證債務，除契約另有訂定外，包含主
    債務之利息、違約金、損害賠償及其他從屬於主債務之負擔
    ，民法第739 條、第740 條亦有明文。又按，保證債務之所
    謂連帶，係指保證人與主債務人負同一債務，對於債權人各
    負全部給付之責任者而言，此就民法第272 條第1 項規定連
    帶債務之文義參照觀之甚明（最高法院45年臺上字第1426號
    判例參照）。再按，保證人與債權人約定就債權人與主債務
    人間所生一定債之關係範圍內之不特定債務，預定最高限額
    ，由保證人保證之契約，學說上稱為最高限額保證。此種保
    證契約如定有期間，在該期間內所生約定範圍內之債務，不
    逾最高限額者，均為保證契約效力所及；如未定期間，保證
    契約在未經保證人依民法第754 條規定終止或有其他消滅原
    因以前，所生約定範圍內之債務，亦同（最高法院77年臺上
    字第943 號判例足參）。查本件被告大來公司因未依約清償
    上開借款之本金，依其與原告間之約定，全部債務視為到期
    ，揆諸前開規定，自應清償如主文第1 項所示之本金、利息
    及違約金。次查，觀之被告丙○○、戊○○於93年6 月4 日
    、被告丁○○於94年1 月12日出具之保證書，其前言均記載
    「今向第一商業銀行股份有限公司（包括總行及所屬各分支
    機構，以下簡稱貴行）保證大來公司（以下簡稱債務人）對
    貴行所負之一切債務，以本金新臺幣2,000, 000元整為限額
    ，願與債務人連帶負全部償付之責任」，第1 條約定「本保
    證書所稱一切債務，係指債務人於現在（含過去所負現在尚
    未清償）及將來對貴行所負之借款、票據、墊款、保證、損
    害賠償及其他債務」等語，此外，並無期間之記載，可知被
    告丙○○、戊○○、丁○○與原告簽訂之保證契約，均係與
    原告約定，就原告與被告大來公司間所生一定債之關係範圍
    內之不特定債務，預定最高限額，由保證人為連帶保證，且
    未定有期間之契約，應屬未定期間之最高限額連帶保證契約
    無疑。被告戊○○、丁○○、丙○○既為被告大來公司向原
    告所為上開借款之最高限額連帶保證人，且被告大來公司所
    負之債務，復在被告戊○○、丁○○、丙○○負擔保證責任
    之最高限額內，則依上開規定及說明，被告戊○○、丁○○
    、丙○○就上開2 筆借款，亦應與被告大來公司負連帶清償
    之責任。
  (三)被告大來公司、戊○○雖辯稱：並無款項足以清償云云。惟
    按，債務人無為一部清償或緩期清償之權利，民法第318 條
    第1 項定有明文，被告大來公司、戊○○自不得以並無款項
    足以清償為由，據為一部清償或緩期清償之理由。
  (四)被告丙○○雖以前揭情詞置辯。然查：
    (1)按消費者保護法所稱之消費者，係指以消費為目的而為交
      易、使用商品或接受服務者而言，此觀該法第2 條第1 款
      之規定自明。準此，銀行或其他金融機構與連帶保證人間
      所訂立之保證契約，係保證人擔保借款人對金融機構債務
      之清償責任，金融機構對保證人並未提供任何商品或服務
      ，保證人亦未因有保證契約而自金融機構獲得報償，其性
      質即屬單務、無償契約，非為消費者保護法之有關消費法
      律關係，應無該法之適用（最高法院95 年 度臺上字第
      554 號判決意旨足參）。被告丙○○認其以上開保證書，
      與原告簽訂之保證契約，違反消費者保護法第12條第1 項
      前段規定，自不足採。次按，依照當事人一方預定用於同
      類契約之條款而訂定之契約，為加重他方當事人之責任、
      其他於他方當事人有重大不利益之約定，按其情形，顯失
      公平者，該部分約定無效，民法第247 條之1 第2 款、第
      4 款雖有明文，惟上開規定之適用，以依照當事人一方預
      定用於同類契約之條款而訂定之契約，其契約中所為加重
      他方當事人之責任、其他於他方當事人有重大不利益之約
      定，按其情形，顯失公平，為其要件，若按其情形，並未
      顯失公平者，自無上開規定之適用。查被告丙○○依民法
      第754 條之規定，原得隨時通知原告終止保證契約，免除
      保證契約，並無終身負擔保證責任不能免除之情，且被告
      丙○○負擔保證責任之範圍，既有一定之限額，亦難認有
      何使被告丙○○無法預期保證契約所擔保債務之範圍等情
      ，縱令上開約定，確已加重被告丙○○之責任，或對於被
      告丙○○有重大不利益，按其情形，亦難認有何顯失公平
      之處，被告丙○○認被告丙○○以上開保證書與原告簽訂
      之保證契約，違反民法第247 條之1 第2 款、第4 款規定
      ，亦無足取。另最高法院77年度臺上字第367 號判決乃針
      對以公司董監事身分，充任公司連帶保證人之情形，本於
      董監事擔任連帶保證人之真諦所為之闡述，與本件之情形
      並不相同，被告丙○○認其以上開保證書，與原告簽訂之
      保證契約，違反最高法院於77年度臺上字第367 號判決所
      示誠實信用原則之適用，亦無足取。
    (2)按保證人之負擔，較主債務人為重者，應縮減至主債務之
      限度，民法第741 條雖有明文。然本件被告丙○○與原告
      簽訂之保證契約，其所保證之主債務乃被告大來公司現在
      （含過去所負現在尚未清償）及將來對原告所負之借款、
      票據、墊款、保證、損害賠償及其他債務，非僅被告大來
      公司向原告所為借款債務中之500,000 元，且被告丙○○
      僅就被告大來公司因前述債之關係範圍內對於原告所生之
      債務，以本金2,000,000 元為其限額，負保證責任，亦非
      就被告大來公司向原告所為借款債務之全部負保證責任，
      其負擔顯然輕於主債務人，亦無民法第741 條所稱保證人
      之負擔，較主債務人為重之情形，被告丙○○辯稱：主債
      務人即被告大來公司向原告借貸之金額為500,000 元，依
      民法第741 條之規定，被告丙○○之保證責任應減縮為
      500,000 元云云，自不足採。
    (3)被告丙○○雖主張其所出具之上開保證書，係與借據同時
      簽訂，依當事人之真意，應係就定有期限之債務而為保證
      ，且保證期限應為1 年，惟為原告所否認，且核與上開保
      證書所載之文意迥然不同，亦與證人即原告之從業人員劉
      美玉於本院言詞辯論時結證：有告知被告丙○○保證之範
      圍為過去、現在及未來所有之債務等語不符，被告丙○○
      此部分之辯解，顯與事實不符，不足採信。次按，在最高
      限額保證契約有效期間內，已發生約定範圍內之債務，縱
      因清償或其他事由而減少或消滅，該保證契約依然有效，
      嗣後所生約定範圍內之債務，於不逾最高限額者，債權人
      仍得請求保證人履行保證責任（最高法院77年臺上字第
      943 號判例意旨足參）。查被告丙○○以上開保證書，與
      原告簽訂之保證契約，既屬未定期間之最高限額保證，已
      如前述，揆諸前揭說明，被告丙○○之保證責任，於該保
      證契約有效期間內，已發生約定範圍內之債務，縱因清償
      而消滅，該保證契約依然有效，嗣後所生約定範圍內之債
      務，於不逾最高限額者，債權人仍得請求保證人履行保證
      責任，被告丙○○自不得以被告大來公司於93年12月間就
      某筆借款債務曾經清償完畢為由，主張其所負之保證責任
      已不存在。再查，被告丙○○所負之保證責任，乃被告丙○○依其與原告間所簽訂保證契約應負之契約義務，其責
      任免除與否，應以被告丙○○本身有無法定或約定之免除
      保證責任事由為斷，而與被告大來公司是否另行邀同被告
      丁○○擔任連帶保證人無涉，自不能以被告丁○○於94年
      1 月12日擔任被告大來公司之連帶保證人，即認被告丙○○之保證責任業已免除。另縱令訴外人張照明、楊玉乾曾
      於91年12月16日出具保證書，與原告簽訂保證契約，向原
      告保證被告大來公司對於原告所負現在及將來之借款、票
      據、墊款、保證、損害賠償及其他債務等一切債務，以一
      定限額內，與被告大來公司連帶負全部償付之責任，且保
      證責任迄今均未免除，原告是否於本件同時請求訴外人張
      照明、楊玉乾履行保證責任，純屬原告權利行使之自由，
      被告丙○○置上開保證書記載之內容於不顧，徒以原告未
      於本件同時請求訴外人張照明、楊玉乾履行保證責任，推
      論被告丙○○、訴外人張照明、楊玉乾出具之保證書，應
      係就1 年期之定期債務所為之保證，且保證期限均與借款
      期限相同，亦無足取。
    (4)復按，民法第755 條乃關於就定有期限之債務為保證者，
      其主債務人於借款期限屆滿時未為清償，債權人允許主債
      務人延期清償，未經保證人同意之情形所為之規範。本件
      原告與被告大來公司間消費借貸契約之借款期限，縱令原
      係以一年為期之短期借款，嗣變更為五年為期之中期借款
      ，亦僅原告與被告大來公司間就各該消費借貸契約所約定
      借款期限之問題，核與主債務人即被告大來公司於借款期
      限屆滿時未為清償，而經債權人即原告允許延期清償之情
      形迥然不同，自無民法第755 條規定之適用。況且，未定
      有期間之最高限額保證契約，在未經保證人依民法第754
      條規定終止前，於約定範圍內所生之債務均為該保證契約
      效力所及，故已發生之債務縱因清償或其他事由而消滅，
      該保證契約依然有效，嗣後所生之債務，於不逾最高限額
      範圍內，保證人仍應負保證責任，是以債權人就定有期間
      之主債務，未經保證人同意，即允許主債務人延期清償時
      ，因經延期後之主債務，在約定之最高限額內仍為該保證
      契約效力所及，保證人自不得依民法第755 條規定免負保
      證責任（最高法院91年度臺上字第1912號判決足參）。被
      告丙○○辯稱依民法第755 條規定，其應不負保證責任云
      云，容有誤會。
    (5)從而，被告丙○○上開辯解，亦無足取。
八、綜上所陳，原告依消費借貸及連帶保證之法律關係，請求被
    告連帶給付如主文第1 項所示本金、利息及違約金，洵屬有
    據，應予准許。
九、至被告丙○○雖聲請訊問證人姚玉華、劉孟芬，證明被告丙○○曾於94年1 月間因被告戊○○要求其擔任保證人，不願
    擔任，而與被告戊○○爭吵，惟查，被告丙○○此部分主張
    ，縱或屬實，亦與被告丙○○之保證責任是否免除並無必然
    之關係，尚無調查之必要。此外，兩造其餘攻擊防禦方法，
    經核與本件判決結果不生影響，爰不一一論述，附此敘明。
十、據上論結，本件原告之訴為有理由，依民事訴訟法第385 條
    第1 項前段、第85條第2 項，判決如主文。
中　　華　　民　　國　　96　　年　　1　　 月　　12　　日
                  民事第三庭  法　官　伍逸康
以上正本係照原本作成。
如不服本判決，應於送達後20日內，向本院提出上訴狀並表明上
訴理由，如於本判決宣示後送達前提起上訴者，應於判決送達後
10日內補提上訴理由書（須附繕本）。
中　　華　　民　　國　　96　　年　　1　　 月　　12　　日
                              書記官  林雯琪
